【裁判字號】    98,交聲,3002
【裁判日期】    981106
【裁判案由】    違反道路交通管理處罰條例聲明異議
【裁判全文】
臺灣桃園地方法院交通事件裁定       98年度交聲字第3002號
原處分機關  交通部公路總局臺北區監理所
異  議  人
即受處分人  甲○○
上列受處分人因違反道路交通管理處罰條例案件，對於交通部公
路總局臺北區監理所於民國98年9 月15日以北監自裁字第裁40-Z
00000000號違反道路交通管理事件裁決書所為之裁決處分（原舉
發案號：內政部警政署國道公路警察局公警局交字第Z00000000
號）不服，聲明異議，本院裁定如下：
    主  文
異議駁回。
    理  由
一、原處分意旨略以：異議人即受處分人甲○○駕駛其所有之車
    牌號碼3398-KL 號自小客車（下稱系爭車輛），於民國98年
    7 月16日23時8 分許，行經國道3 號高速公路北上124. 1公
    里處，為內政部警政署國道公路警察局第二警察隊後龍分隊
    員警攔停舉發「速限110 公里，行速130 公里超速20 公 里
    ，測距321 公尺」，嗣異議人於應到案期限前提出申訴，原
    處分機關仍認異議人確有上開違規行為，乃於98年9 月15日
    以北監自裁字第裁40-Z00000000號違反道路交通管理事件裁
    決書，裁處異議人罰鍰新臺幣（下同）3,500 元整及記違規
    點數1 點，於法應無不合等語。
二、聲明異議意旨略以：伊雖確有於前揭時間駕駛系爭車輛，行
    經前揭違規地點，為警攔停舉發行車速度超過規定最高速限
    。然系爭車輛車齡已高達15年，早已不堪高速行駛，且系爭
    車輛經舉發員警親自駕駛，在引擎轉速提高至4000RPM 時才
    能勉強達到時速130 公里，變速箱亦發出嘎嘎聲響，足證該
    車老舊不堪高速行駛。又於前揭時間，系爭車輛後方同時有
    兩部車輛緊跟在後，伊停車接受臨檢時，該二部車輛隨即疾
    駛而過，足認舉發員警之雷射測速槍，不無誤測之可能。再
    者，伊於遭員警攔停點之前方500 公尺內，並未見任何「前
    有測速照相」之警示標誌，本件員警舉發之違規顯有事實不
    符，特此具狀聲明異議云云。
三、按汽車行駛高速公路及快速公路，應依速限標誌指示，高速
    公路及快速公路交通管制規則第5 條第1 項前段定有明文；
    又汽車行駛於高速公路、快速公路或設站管制之道路，不遵
    使用限制、禁止、行車管制及管理事項之管制規則而有行車
    速度超過規定之最高速限或低於規定之最低速限者，處汽車
    駕駛人新臺幣（下同）3,000 元以上6,000 元以下罰鍰，並
    予記違規點數1 點，道路交通管理處罰條例第33條第1 項1
    款、第63條第1 項第1 款分別定有明文。
四、經查：
（一）異議人有於前揭時、地駕駛系爭車輛，行駛高速公路超速
      之違規事實，業據證人即舉發員警王維國於本院98年11月
      2 日調查時，具結證稱：我當天是負責舉發開單部分，使
      用測速器材的是與我同時執行勤務之楊子卿。我們當時設
      的點是在異議人駕駛的前方路段，異議人駕駛在內側車道
      ，外側有一、二部車，以目測觀察，異議人的車輛是車速
      最快的，所以我們就使用測速槍測速，發現他超速，所以
      就以指揮棒將其攔停，異議人停車爭辯他的車無法開到13
      0 公里的時速，並要我們試車，楊子卿遂載異議人駕駛系
      爭車輛，發現可以開到130 公里的時速，當時我是開警車
      跟在後面，而跟車的時速也已經達到130 公里，試車結束
      後，就在路肩停下來開單等語；另一名舉發員警楊子卿亦
      於本院98年11月2 日調查時，具結證稱：當天晚上我與王
      維國在執行攔檢超速的職務，發現異議人有疑似超速的情
      形，所以我用雷射槍偵測異議人的車速，發現他時速高達
      130 公里，已經超速，所以就將他攔停，並把測速槍拿給
      異議人看，測速槍上面明確顯示測距321 公尺、速度130
      公里，當時異議人對於測距並沒有異議，僅辯稱系爭車輛
      已經很老舊有20年了，不可能開這麼快，我請他出示行照
      ，發現系爭輛只有14年左右的車齡，異議人便改口稱他不
      敢開這麼快，並要我試開。又雷射槍有1 個紅點，鎖定特
      定車輛後就不會受其他車輛的干擾，且一次只能鎖定一部
      車，而車輛的體積很大，光點範圍很小，是不可能去測到
      其他的車輛，且我使用雷射槍測超速已經有6 年以上的經
      驗，不可能測錯等語。查本件舉發員警楊子卿所使用之雷
      射測速儀器（器號：TS000397）屬高科技精密科學儀器，
      偵測時係以雷射光束瞄準同時於車道行駛車輛中之單一目
      標車進行偵測，不受其他車道上行駛中之車輛干擾及當時
      道路車流量之影響；且該儀器於98年7 月6 日始經經濟部
      標準檢驗局檢定合格，有效期限至99年7 月31日等情，有
      內政部警政署國道公路警察局第二警察隊98年8 月24日公
      警二交字第0980271697號書函、經濟部標準檢驗局98年7
      月6 日核發之雷射測速儀檢定合格證書各1 紙附卷足稽（
      見本院卷第22頁、第38頁）。是異議人為警舉發時，舉發
      單位使用之雷射測速儀器既仍在有效之使用期限內，復無
      證據證明該機器有故障之虞，是所測得之數據應屬準確而
      可採信。是以異議人執上開異議事由，主張員警舉發有誤
      ，據為免責事由，自無可採。從而，本件事證明確，異議
      人之違規行為堪予認定。
（二）再查，異議人雖辯稱在國道二號道路124.1 公里處遭攔檢
      前方500 公尺內，未見「前有測速照相」之交通標誌警語
      云云。惟按汽車駕駛人行車速度超過規定之最高速限或低
      於規定之最低速限之違規行為，採用固定或非固定式科學
      儀器取得證據資料證明者，於一般道路須至少於100 公尺
      ，於高速公路、快速公路須至少於300 公尺前，明顯標示
      之，道路交通管理處罰條例第7 條之2 第3 項定有明文。
      又按道路交通管理處罰條例第7 條之2 規定之立法意旨，
      測速警示標誌之設置係為預促駕駛人注意減速，避免因速
      限或警示標誌距離舉發地點過短，使駕駛人反應不及而無
      從依速限行駛所而設，以期駕駛人在避免受罰之心理下，
      達到依行車速限駕駛進而維護行車安全之最大效益，況道
      路交通管理處罰條例之規定，係基於社會大眾用路安全及
      避免發生事故等目的而訂定，駕駛人駕駛車輛即應遵守各
      該規定以保障自身及他人交通安全，是警告標示之設置，
      其作用僅在事前再次提醒駕駛人注意行車速限，尚非謂如
      有違反，駕駛人超速行駛之違規行為即應不罰，故若有超
      速行駛之違規行為仍應受罰。故異議人超速之違規行為，
      尚不因為設有警告標示設置之缺漏，而得主張不罰，異議
      人所辯顯無理由。
五、綜上所述，異議人確有於上揭時地，駕駛系爭車輛行駛於高
    速公路，行車速度超過規定之最高速限20公里以上、未滿40
    公里之違規行為，原處分機關依道路交通管理處罰條例第33
    條第1 項第1 款、第63條第1 項第1 款及違反道路交通管理
    事件統一裁罰基準及處理細則第41條、第43條、第44條、第
    67條規定，裁處異議人罰緩3,500 元，並記違規點數1 點，
    尚無違誤。異議人猶執前詞指摘原處分不當，為無理由，自
    應將其異議駁回。
據上論斷，應依道路交通案件處理辦法第19條，裁定如主文。
中    華    民    國    98    年    11    月    6     日
                  交通法庭    法  官  葉藍鸚
以上正本證明與原本無異。
如不服本裁定，應於裁定送達後5 日內向本院提出抗告狀。
                              書記官  冒佩妤
中    華    民    國    98    年    11    月    10    日


司法院資訊處製作；財團法人民間司法改革基金會備份。
